臺灣新北地方法院板橋簡易庭民事簡易判決
110年度板簡字第2582號
原      告  賴金河  
訴訟代理人  黃柏嘉律師
            王秉信律師
被      告  吳懿哲  


上列當事人間請求返還租賃房屋等事件，於中華民國111年3月17
日經言詞辯論終結，本院判決如下：
    主      文
被告應將門牌號碼新北市○○區○○路○段○○○號五樓五○七之房屋騰
空遷讓返還原告。
被告應給付原告新臺幣伍萬肆仟貳佰肆拾元，及自民國一百一十
一年一月二十五日起至清償日止，按週年利率百分之五計算之利
息。
被告應自民國一百零九年十月三十日起至返還第一項房屋之日止
，按月給付原告新臺幣捌仟捌佰元。
原告其餘之訴駁回。
訴訟費用由被告負擔。
原告其餘假執行之聲請駁回。
    事實及理由
一、按訴狀送達後，原告不得將原訴變更或追加他訴，但請求之
    基礎事實同一者，不在此限，民事訴訟法第255條第1項第2
    款定有明文，而依同法第436條第2項規定，此於簡易訴訟程
    序亦有適用。本件原告原起訴聲明請求：㈠被告應給付原告
    終止契約前租金與水電費，並自起訴狀繕本送達之翌日起至
    清償日止，按週年利率百分之5計算之利息。㈡被告應給付原
    告民國109年10月30日起至遷出日止不當得利，並自起訴狀
    繕本送達之翌日起至清償日止，按週年利率百分之5計算之
    利息。㈢被告應交還新北市○○區○○路0段00號5樓507房屋，遷
    讓並回復原狀。嗣於111年1月24日提出準備書狀變更聲明為
    ：㈠被告應將門牌號碼新北市○○區○○路0段00號5樓507房屋騰
    空遷讓返還予原告。㈡被告應給付原告新臺幣（下同）54,82
    7元，及自起訴狀繕本送達之翌日起至清償日止，按週年利
    率百分之5計算之利息。㈢被告應自民國109年10月30日起至
    騰空遷讓返還上開房屋之日止，按月給付原告8,800元。㈣原
    告願供擔保，請准宣告假執行。此核屬基於同一租賃契約所
    為之請求，揆諸首揭規定，應予准許。又本件被告經合法通
    知，無正當理由未於最後言詞辯論期日到場，核無民事訴訟
    法第386條所列各款情形，爰依原告之聲請，由其一造辯論
    而為判決。
二、原告主張：
  ㈠兩造於109年5月30日簽立房屋租賃契約書（下稱系爭租約）
    ，由被告向原告承租門牌號碼新北市○○區○○路0段00號5樓50
    7房屋（下稱系爭房屋），租賃期間自109年5月30日起至111
    年5月29日止，租金每月8,800元，按月於每月30日前給付，
    另系爭房屋之水電費亦由被告繳納（以電度每度6元計算水
    電費）。詎料，被告僅於109年5月30日、7月6日及8月9日，
    分別給付13,985元、12,000元及5,000元，即未再給付租金
    、水電費（押金亦欠繳），經原告於109年10月13日、109年
    10月20日、109年10月27日、109年11月10日、109年11月18
    日、109年11月28日以存證信函催告及終止租約之表示，於1
    09年10月28日第3封存證信函送達被告時，被告共欠租金21,
    400元，水電費9,018元，共計30,418元，扣除已付押金8,38
    5元，仍共欠22,033元，已超過2個月租金金額，故租賃契約
    應至該存證信函送達翌日之109年10月29日終止，系爭租約
    既已終止，原告自得依民法第455條前段及第767條第1項前
    段請求被告遷讓騰空返還予原告。
  ㈡又系爭租約終止後，被告仍持續占用系爭房屋，依電表度數
    於111年1月20日為19529度，依租約終止前最後一次計算度
    數15530度計算，水電費共欠23,994元（計算式：（19529度
    -15530度)×6元=23,994元）。另依系爭租約第6條約定，被
    告於終止租約後未交還房屋，應給付原告按租金1倍之違約
    金8,800元。故原告請求被告另給付54,827元（計算式：22,
    033元+23,994元+8,800元=54,827元）。
  ㈢此外，系爭租約業於109年10月29日終止，而被告至今仍未搬
    遷，顯為無權占有，故原告請求被告應自109年10月30日起
    至騰空遷讓返還上開房屋之日止，按月給付原告相當於租金
    之不當得利8,800元。為此，爰依民法第455條前段、第767
    條第1項前段、第179條及系爭租約之規定提起本件訴訟，並
    聲明：⒈被告應將門牌號碼新北市○○區○○路0段00號5樓507房
    屋騰空遷讓返還予原告。⒉被告應給付原告54,827元及自起
    訴狀繕本送達之翌日起至清償日止，按週年利率百分之5計
    算之利息。⒊被告應自109年10月30日起至騰空遷讓返還上開
    房屋之日止，按月給付原告8,800元。⒋原告願供擔保，請准
    宣告假執行。
  ㈣對被告抗辯之陳述：　
    ⒈爭執被告所提出之換鎖單據形式真正性，被告應提出單據
      原本。
    ⒉且依收據所示，開鎖並非每日，被告請求每日開鎖金額並
      無理由。另被告所提出換鎖單據之收據日期多有未記載之
      情形，其上記載之「等待半小時」、「等待2小時」意義
      不明，開鎖收費更有200元、300元、400元、600元之不同
      價碼，另有換鎖1,300元之記載，換鎖之必要性為何，被
      告並未說明。
三、被告則以：
  ㈠被告於109年5月30日向訴外人張素卿承租系爭房屋，承租時
    已口頭告知因為武漢肺炎疫情工作受影響只能給予租金及押
    金共14,000元，並盡力給付房租，並不是完全無意支付租金
    。
  ㈡但訴外人張素卿卻說被告若是沒辦法補齊，請於109年8月當月搬走，無視被告還有押金8,300元左右還在，於系爭租約尚未終止前，於109年9月30日換了大鎖，且惡意不給鑰匙，讓被告自109年9月30日起迄今，必須要另外開鎖後才能進去，每日開鎖費為300元，每月為9,000元，到目前為止共計21個月，被告已支付開鎖費189,000元，主張抵銷。
四、本院之判斷：
　  原告主張之事實，業據提出房屋租賃契約、新北市政府稅捐
    稽徵處109年房屋稅繳款書、租賃契約終止日前被告應給付
    之押金、租金、水電費及欠款金額整理表、被告積欠水電費
    明細表、原告歷次寄發予被告之存證信函整理表、存證信函
    及回執、111年1月20日電表度數（19529度）照片等件為證
    ，被告不否認兩造有簽訂系爭租約，但否認原告主張系爭租
    約已合法終止，並以前詞置辯，故本件爭點為：系爭租約是
    否已合法終止？原告請求被告遷讓返還系爭房屋、給付積欠
    租金、水電費、違約金共54,827元，是否有理由？原告請求
    被告給付自109年10月30日起至騰空遷讓返還上開房屋之日
    止，按月給付原告8,800元，有無理由？被告主張以其對原
    告之189,000元損害賠償請求權與原告之請求權抵銷，有無
    理由？茲分述如下： 
  ㈠系爭租約是否已合法終止？
　　⒈按承租人租金支付有遲延者，出租人得定相當期限，催告
      承租人支付租金，如承租人於其期限內不為支付，出租人
      得終止契約。租賃物為房屋者，遲付租金之總額，非達二
      個月之租額，不得依前項之規定，終止契約。其租金約定
      於每期開始時支付者，並應於遲延給付逾二個月時，始得
      終止契約，民法第440條第1項、第2項定有明文。
　　⒉查，兩造間於109年5月30日簽訂系爭租約，截至109年10月
      28日止，共計4個月又28日，依約被告應支付租金43,413
      元（計算式：8,800×4+8,800×28/30＝35,200+8,213＝43,41
      3）；而被告僅於109年5月30日、7月6日及8月9日，分別
      給付13,985元、12,000元及5,000元，共計30,985元（包
      含押金8,385元及租金22,600元），此有原告所陳報租賃
      契約終止日前被告應給付之押金、租金、水電費及欠款金
      額整理表在卷可稽（見本院110年度板簡字第2582號卷【
      下稱2582號卷】第43至45頁），故被告至此時點已積欠押
      金9,215元、租金20,813元（計算式：43,413-22,600＝20,
      813），已逾2個月租金總額。又被告積欠租金及押金未給
      付之情形，前經原告分別於109年10月13日、109年10月20
      日以存證信函進行催告，有原告所提出之土城學府存證號
      碼349號、354號存證信函及回執附卷可稽（見本院110年
      度板簡字第109號卷【下稱109號卷】第263至269頁），故
      原告於109年10月27日以被告積欠租金總額已達2月，並以
      土城學府368號存證信函通知被告終止契約，於法有據，
      該存證信函復於109年10月28日送達，有該存證信函及回
      執在卷可憑（見109號卷第271至273頁），故系爭租約於1
      09年10月28日生終止效力。 
  ㈡原告請求被告遷讓返還系爭房屋、給付積欠租金、水電費、
    違約金共54,827元，是否有理由？
    ⒈按所有人對於無權占有或侵奪其所有物者，得請求返還之
      ，民法第767條第1項前段定有明文。查，原告為系爭房屋
      之所有權人，此有109年度房屋稅繳款書附卷可稽（見109
      號卷第37頁），又系爭租約經原告於109年10月28日合法
      終止，已如前述，則被告於系爭租約終止後即無占有系爭
      房屋之合法權源，原告以民法第767條第1項前段訴請被告
      遷讓返還系爭房屋，應屬有據。
    ⒉次按承租人應依約定日期，支付租金，民法第439條前段定
      有明文。又按押租金之主要目的在擔保承租人租金之給付
      及租賃債務之履行，故租賃關係消滅後，承租人如有欠租
      或其他債務不履行時，其所交付之押租金，發生當然抵充
      之效力。而於抵充後，猶有餘額，始生返還押租金之問題
      （最高法院83年台上字第2108號判例、87年度台上字第16
      31號判決意旨可資參照）。系爭租約雖經原告依法於109
      年10月28日以存證信函表示終止，然被告於系爭租約終止
      前，仍有依約給付租金之義務。查，被告於109年10月28
      日止，仍積欠租金20,813元，已如前述，又被告於109年5
      月30日至109年9月30日積欠之水電費9,018元，被告亦不
      爭執，被告應支付租金及水電費共29,831元；參以原告自
      承前已收受被告繳付之押金8,385元，迄今尚未歸還被告
      ，揆諸前開說明，該押租金應發生當然抵充租金之效力，
      原告經以押租金8,385元抵償被告所積欠租金及水電費後
      ，請求被告給付積欠租金及水電費21,446元（計算式：29
      ,831-8,385＝21,446），要屬可採。
    ⒊再按系爭租約第7條第1項載明「房屋之稅捐與管理費、網
      路由甲方負擔，乙方水電費、瓦斯費、第四台及營業必須
      繳納之稅捐自行負擔（含租賃所得稅）。（水電合計每度
      6元，以電錶度數為計費標準，承租起度數為13791度）。
      」，此有該租約條款在卷可稽（見109號卷第15頁）。查
      ，原告主張系爭租約終止後，被告仍持續占用系爭房屋，
      依電表度數於111年1月20日為19529度，依租約終止前最
      後一次計算度數15530度計算，水電費共欠23,994元（計
      算式：（19529度-15530度)×6元=23,994元），被告亦不
      爭執，則原告請求被告給付水電費23,994元，亦可採認。
    ⒋再按系爭租約第6條第2項載明「乙方於終止租約或租賃期
      限屆滿不交還房屋，自終止租約或租賃期滿之翌日起，乙
      方應支付按原房租壹倍計算之違約金。」，此有該租約條
      款在卷可稽（見109號卷第15頁）。兩造系爭租約既於109
      年10月28日生終止效力，被告於契約終止後即應遷讓返還
      系爭房屋，然迄至本件言詞辯論終結前，被告仍未交還房
      屋，故原告請求被告給付一個月違約金8,800元，亦屬有
      據。
    ⒌是以，系爭契約既經合法終止，則原告以所有權人訴請被
      告遷讓返還系爭房屋，應有理由；又原告請求被告給付積
      欠租金、水電費、違約金於54,240元（計算式：21,446+2
      3,994+8,800＝54,240）範圍內，應可採認，逾此範圍之請
      求，則屬無據。
    ⒍末按遲延之債務，以支付金錢為標的者，債權人得請求依
      法定利率計算之遲延利息。給付有確定期限者，債務人自
      期限屆滿時起，負遲延責任。給付無確定期限者，債務人
      於債權人得請求時，經其催告而未為給付，自受催告時起
      ，負遲延責任。其經債權人起訴而送達訴狀，或依督促程
      序送達支付命令，或為其他相類之行為者，與催告有同一
      之效力。應付利息之債務，其利率未經約定，亦無法律可
      據者，週年利率為百分之5，民法第233條第1項、第229條
      及第203條分別定有明文。本件原告請求被告給付之租金
      、水電費及違約金部分，係以支付金錢為標的，且無約定
      利率，然原告聲明給付數額至111年1月24日提出民事準備
      書狀始告具體（見2582號卷第33頁），故原告請求被告給
      付自該書狀送達翌日即111年1月25日起至清償日止，按週
      年利率百分之5計算之利息，併應准許。逾此範圍之利息
      請求，則屬無據，應予駁回。
　㈢原告請求被告給付自109年10月30日起至騰空遷讓返還上開房
    屋之日止，按月給付原告8,800元，有無理由？　　
　　⒈按依不當得利之法則請求返還不當得利，以無法律上之原
      因而受利益，致他人受有損害為其要件，故其得請求返還
      之範圍，應以對方所受之利益為度，非以請求人所受損害
      若干為準，又無權占有他人之物，可能獲得相當於租金之
      利益為社會通常之觀念（最高法院61年度台上字第1695號
      判例意旨參照）。
　　⒉查，原告為系爭房屋所有權人，被告於系爭租約終止後繼
      續使用系爭房屋，並未返還原告，亦如前述，是被告占有
      使用系爭房屋而受有每月租金8,800元之不當得利，致原
      告受有同額損害，應可認定。故原告請求被告自109年10
      月30日起按月給付相當於租金之不當得利8,800元，核屬
      有據，應予准許。
  ㈣被告主張以其對原告之189,000元損害賠償請求權與原告之請
    求權抵銷，有無理由？
    ⒈按二人互負債務，而其給付種類相同，並均屆清償期者，
      各得以其債務，與他方之債務，互為抵銷，民法第334條
      第1項本文規定甚明。是債務之抵銷，以雙方當事人互負
      債務為必須具備之要件，若一方並未對他方負有債務，則
      根本上即無抵銷之可言（最高法院18年上字第1709號判例
      要旨可參）。
    ⒉被告主張因原告換鎖，其因而支出189,000元，應與原告請
      求互為抵銷等詞，固據被告提出換鎖單據為證（見2582號
      卷第119至201頁），然被告所提出之換鎖單據均為影本，
      並經原告爭執該單據之形式真正，而被告並未就上開單據
      提出原本，則被告該部分請求權之主張，自難採認。被告
      既未能舉證證明其對於原告有上開損害賠償請求權，則其
      抵銷抗辯之主張，亦不可採。
五、綜上所述，原告依民法第767條第1項前段、第179條及系爭
    租約之規定，請求：⒈被告應將門牌號碼新北市○○區○○路0段
    00號5樓507房屋騰空遷讓返還予原告。⒉被告應給付原告54,
    240元，及自民事準備書狀繕本送達之翌日即111年1月25日
    起至清償日止，按週年利率百分之5計算之利息。⒊被告應自
    109年10月30日起至騰空遷讓返還上開房屋之日止，按月給
    付原告8,800元，為有理由，應予准許。逾此範圍之請求，
    則無理由，應予駁回。又原告依民法第767條第1項前段規定
    訴請被告遷讓返還系爭房屋部分，既經本院為原告有利之判
    決，則其依民法第455條前段之請求，則無庸審酌，附此敘
    明。
六、本件原告勝訴部分係依民事訴訟法第427條第1項規定適用簡
    易訴訟程序所為被告敗訴之判決，依民事訴訟法第436條第2
    項、第389條第1項第3款規定，應依職權宣告假執行。原告
    敗訴部分，其假執行之聲請即失所依附，應予駁回。
七、本件事證已臻明確，兩造其餘之攻擊防禦方法及所提證據，
    於判決結果不生影響，爰不一一論列，併此敘明。
八、訴訟費用負擔之依據：民事訴訟法第79條。
中　　華　　民　　國　　111 　年　　5 　　月　　12　　日
                  臺灣新北地方法院板橋簡易庭
                        法  官  陳怡親
以上為正本係照原本作成。
如不服本判決，應於送達後20日內，向本院提出上訴狀並表明上
訴理由，如於本判決宣示後送達前提起上訴者，應於判決送達後
20日內補提上訴理由書（須附繕本）。
中　　華　　民　　國　　111 　年　　5 　　月　　12　　日
                        書記官  劉芷寧